【裁判字號】    98,上訴,3896
【裁判日期】    981118
【裁判案由】    搶奪等
【裁判全文】
臺灣高等法院刑事判決                98年度上訴字第3896號
上  訴  人
即  被  告  癸○○
            戊○○
            己○○
                      號
                      號
            丙○○
上四人共同
選任辯護人  陳萬發律師
上列上訴人因搶奪等案件，不服臺灣板橋地方法院97年度訴字第
5250號，中華民國98年8月10日第一審判決（起訴案號：臺灣板
橋地方法院檢察署97年度偵字第24783號），提起上訴，本院判
決如下：
    主  文
上訴駁回。
    事  實
一、戊○○前於民國91年間因違反毒品危害防制條例案件，經國
    防部北部地方軍事法院桃園分院於同年8 月23日以91年度桃
    審字第60號判處有期徒刑12年，經國防部高等軍事法院於92
    年5 月12日以91年度法仁判字第128 號撤銷原判決，改判處
    有期徒刑2 年確定，於92年11月12日徒刑執行完畢（於本件
    構成累犯）；又己○○於95年間因傷害案件，經臺灣桃園地
    方法院於95年9 月29日以95年度壢簡字第1689號判處拘役40
    日，經臺灣桃園地方法院於96年2 月26日以95年度簡上字第
    195 號駁回上訴確定，嗣經減刑為拘役20日，於96年9 月27
    日易科罰金執行完畢；另丙○○於96年間因妨害自由案件，
    經臺灣花蓮地方法院於97年8 月22日以97年度簡字第97號判
    處拘役50日，於97年9 月8 日確定，於97年10月21日易科罰
    金執行完畢。
二、癸○○、戊○○、己○○、丙○○共同基於意圖為自己不法
    之所有及傷害他人身體等犯意聯絡，癸○○於97年8 月22日
    凌晨4 時許，借用己○○所有車牌號碼7320-MV 號自小客車
    ，至桃園縣中壢市某處之約定地點，搭載戊○○、己○○、
    丙○○，攜帶己○○所有球棒3 支、手套1 雙、黑色鴨舌帽
    1 頂、丙○○所有黑色口罩1 個、白灰色鴨舌帽1 頂、戊○○所有警棍1 支（起訴書誤載為2 支）、黑色鴨舌帽1 頂（
    前述球棒及警棍均為客觀上可供兇器使用之物），行經臺北
    縣土城巿自強街15巷底堤防便道時，癸○○獨自意圖為自己
    不所之所有，持其所有客觀上足供兇器使用之T 型套筒扳手
    1 支，竊得壬○○所有車牌號碼8F-3582 號自小客車之車牌
    2 面，戊○○、丙○○明知該車牌為贓物，竟共同基於收受
    之犯意聯絡，予以收受，並以魔鬼氈及雙面膠黏貼於前述己○○自小客車懸掛車牌處（己○○因在車內睡著，而不知此
    節），意圖掩飾其等所搭乘車輛之真實車牌號碼，繼而前往
    臺北縣永和巿福和路315 號11樓甲○○住處巷口，將車輛停
    於距巷口約5 公尺處路旁等候，癸○○前此即已提供其所有
    而預先準備之甲○○、許淑卿夫妻照片1 張、載有甲○○所
    有車輛車號暨生活作息紙條、住家暨公司詳細住址紙條各1
    紙，予戊○○、己○○、丙○○觀看，作為辨識甲○○及許
    淑卿之用；迄同日凌晨6 時許，其等確認甲○○、許淑卿夫
    妻下樓至該處巷口時，乃依計畫，下手毆打甲○○及搶奪許
    淑卿之皮包，而由癸○○在駕駛座把風，且未將車輛熄火，
    俾隨時接應戊○○、己○○、丙○○逃離現場，戊○○持伸
    縮警棍1 支、己○○及丙○○各持球棒1 支，先後下車，由
    己○○則下手搶奪許淑卿之皮包，許淑卿為此先跪下後趴下
    保護該皮包，甲○○見狀反身欲保護許淑卿，即遭己○○、
    戊○○毆打，致甲○○受有頭部左側耳上頭皮6 公分×6公
    分皮下血腫、左上臂近肘側8 公分×4 公分瘀傷及肢體、頭
    部疼痛等傷害，許淑卿亦因之受有右膝6 公分×5 公分擦傷
    、左膝5 公分×6 公分擦傷、右腳第2 趾1 公分×1 公分擦
    傷、右腳大姆趾趾甲表淺擦傷、背部、上下肢多處肌肉酸痛
    等傷害，甲○○、許淑卿大喊搶劫，甲○○幸能逃至附近巷
    口，附近便利商店內之民眾乙○○、庚○○、辛○○、丁○○見狀趕來協助，己○○始放棄搶奪許淑卿皮包，而未遂，
    丙○○未及下手，戊○○、己○○、丙○○旋衝回前述車內
    ，由癸○○駕車逃離現場，乙○○、庚○○、辛○○、丁○○分乘機車跟蹤，暨報警處理，癸○○所駕車輛行經臺北縣
    永和巿永福橋上時，指使戊○○、丙○○下車，將上開竊得
    之車牌拔下，丟入橋下，再續往臺北巿方向逃逸，嗣於同日
    上午7 時許，在臺北巿濟南路、杭州南路口，為警查獲，在
    該車內扣得前述照片、紙條、球棒、警棍、黑色鴨舌帽、白
    灰色鴨舌帽、灰色鴨舌帽、黑色口罩、膠帶、手套、T 型扳
    手，及己○○所有之手槍滑套1 支（己○○涉嫌違反槍砲彈
    藥刀械管制條例部分，另經檢察官為不起訴處分）。
三、案經甲○○、許淑卿訴由（起訴書漏載此部分）臺北巿政府
    警察局大安分局報請臺灣板橋地方法院檢察署檢察官偵查起
    訴。
    理  由
一、訊之被告癸○○就竊盜、傷害部分；被告戊○○、己○○就
    傷害部分均坦承不諱外，其餘就被訴搶奪罪部分，均矢口否
    認犯罪，且就搶奪罪部分均辯稱：本件係因被告癸○○於97
    年6、7月間，與告訴人甲○○前有停車糾紛，遭告訴人甲○○辱罵，故被告癸○○於與被告戊○○、己○○、丙○○酒
    後，由被告癸○○鳩集，與其餘被告計畫共同教訓告訴人甲○○，因見告訴人甲○○、許淑卿夫妻於凌晨外出，被告己○○持鋁棒毆打告訴人甲○○，被告戊○○亦有追打，但告
    訴人許淑卿當時並未攜帶皮包，且未遭被告己○○拖行，反
    係被告己○○遭許淑卿抱住後，經數秒，始能推開許淑卿而
    掙脫，再繼續追打告訴人甲○○，告訴人許淑卿並未跌倒，
    而因告訴人甲○○逃離現場，即作罷，故其等非意在搶奪告
    訴人許淑卿之財物云云；被告戊○○、丙○○就收受贓物部
    分均辯稱：一路上均在睡覺，半途癸○○叫我們起來貼車牌
    ，我們不知車牌從何而來云云；被告丙○○辯稱：我有下車
    ，但沒有打人云云。
二、經查被告癸○○前揭竊盜事實，及被告戊○○、丙○○收受
    贓物乙節，業經被告等人於原審坦承不諱，核與被害人壬○○警詢中指述之情節相符，並有被告癸○○行竊地點電子地
    圖、車輛協尋電腦輸入單、己○○車輛查獲照片在卷可證，
    及扣案T型套筒扳手足稽；又前開扳手，經原審當庭勘驗為
    鐵製品，有照片附卷可證（參見原審卷第315頁），其質地
    堅硬，依其物理性質，可資傷害他人之身體，故客觀上足供
    兇器使用無誤。另被告癸○○、戊○○、己○○、丙○○前
    揭傷害事實，其等於原審亦供承在卷，而告訴人甲○○遭毆
    打致受有傷害，及告訴人許淑卿於遭搶奪皮包時所受如前述
    傷害乙情，復有臺北市立聯合醫院仁愛院區診斷證明書存卷
    可稽（參見偵查卷第60頁、第61頁），故被告等就以上自白
    部分，應合於事實，殊值信取。本院審理時被告戊○○、丙○○否認收受贓物；被告丙○○否認傷害犯行云云，無非卸
    責之詞，不足採信，其等犯行均堪認定。
三、本件被告等均否認有搶奪之犯罪故意，經查：
  (一)被告等聲請調閱當時巷口錄影監視畫面，經原審函請臺北縣
    政府警察局永和分局查覆，該處於本件案發時並未設置監視
    器，有該分局98年1月23日北縣警永偵字第0980001590號函
    存卷可參（參見原審卷第74頁），先予說明。
  (二)就此搶奪部分，證人即告訴人甲○○於原審審理時結證：伊
    與被告等均不認識，是日，與許淑卿清晨6時許外出運動，
    走至巷口，即見有人抓住許淑卿手提之皮包，予以拉扯，伊
    欲加以保護時，便遭棍棒毆打，係自頭部左側敲下，伊跪下
    後，繼續遭毆打2、3下，伊乃跑回巷內，約5公尺處，迨伊
    轉身，許淑卿已倒地，伊喊搶劫，附近便利商店內有4名年
    輕人遂見義勇為，對方旋駕車逃跑，伊每日有運動習慣，約
    在清晨5、6時，甚至夏天為凌晨4時許，有時走路，有時開
    車前往練習場打球，斯時，許淑卿帶有皮包，對方所持照片
    並非當日伊所穿著之衣服，伊不知何時遭跟拍，又為警查獲
    紙條上之車牌號碼係伊所有之車輛，車輛平時停放於住處對
    面另棟大樓地下室停車場，紙條上有其住址，公司地址亦為
    伊之公司，當時伊為公司之負責人，伊平日走路上下班，故
    不可能於97年7月底某日，將車輛停於臺北縣永和市路旁而
    與被告癸○○發生爭執，況伊已6旬，如何與年輕人爭吵等
    語綦詳（參見原審卷第167頁至第174頁反面）；又證人即告
    訴人許淑卿於原審審理時亦結稱：渠是日上午6時許，與甲○○外出運動，走出巷口，突有人衝過來拉渠手提皮包之袋
    子，渠大喊搶劫，對方仍未放手，渠先跪下後趴下護住皮包
    ，甲○○趕緊過來，但有2、3位穿著黑衣男子毆打甲○○，
    拉渠皮包者亦未鬆手，附近之年輕人聽見聲音前來，歹徒搭
    乘車輛逃離現場渠夫妻早上外出運動，時間大約固定在清晨
    6時許，渠所住大樓無法自大門外判知其所住之樓層等語（
    參見原審卷第176頁正面至），益加明確，且證人甲○○、
    許淑卿間所述，勾稽無誤。承上所見，被告等否認證人許淑
    卿當日有帶皮包，應非實在；又被告等除毆打告訴人甲○○
    外，尚由被告己○○實行對告訴人許淑卿搶奪皮包之犯行，
    亦至彰明。被告等飾稱，本件係告訴人許淑卿抱住被告己○○云云，當係卸責之詞。
  (三)次查，被告癸○○於原審中曾供稱：其因送貨至臺北縣永和
    市客戶，與告訴人甲○○所駕E系列之賓士汽車發生停車爭
    執，仍繼續為客戶送貨，渠前後為該客戶送貨2次云云（參
    見原審卷第174頁正面）。若此為真，被告癸○○與告訴人
    甲○○原係偶遇，換言之，以臺北縣永和市偌大之幅員、若
    多之人口及川流之人口暨車輛流動，亦即被告癸○○事後再
    能與告訴人甲○○相逢，而得令其跟蹤告訴人甲○○，顯非
    易事，是以，被告癸○○容難於繼續送貨後，仍得追及告訴
    人甲○○；又被告癸○○既已為前述客戶送貨2次，且其就
    前述所謂之爭執，尚如此深刻記恨，則其對該客戶所在，衡
    情，亦應能連帶記憶，惟其於原審審理時，對此，則語焉不
    詳（亦參見原審卷第174頁正面）；再者，被害人甲○○所
    駕賓士汽車為S系列，並非被告癸○○所述之E系列（參見原
    審卷第174頁反面），被告癸○○關於此部分所述，猶與事
    實不合；尤以，上述紙條中所載車牌號碼車輛為許淑卿所有
    及使用，而該車平日乃置於許淑卿住處對面大樓之地下室停
    車場中，已如證人許淑卿證述如前（參見原審卷第176頁反
    面），至為翔實，且與證人甲○○於原審中所證相符，從而
    ，被告癸○○自無與被害人甲○○所駕許淑卿所有車輛，在
    路旁發生爭執之可能。準此以言，被告癸○○所執上詞，係
    因與被害人甲○○有前開爭執云云，當為捏設之詞，不足為
    據。
  (四)參以，被告癸○○固另辯稱：本件係因上揭糾紛，故跟蹤告
    訴人甲○○至渠住處及公司，於跟蹤至告訴人甲○○住處時
    ，曾見告訴人甲○○翻動信箱，故知悉被害人甲○○所住何
    處，並進而查悉伊公司地址、活動情形，且拍得照片云云（
    參見原審卷第183頁）。惟證人許淑卿於原審審理時業證述
    ：伊住處於案發時，係在最上方，其後因漏水，故移至下方
    ，須進入大門後，始能取得信箱，渠住處自上午9時至下午5
    時有警衛駐守乙情（參見原審卷第179頁反面、第183頁），
    而經原審法官至告訴人住處、停放車輛之停車場、公司址等
    現場勘驗，可見告訴人甲○○住處信箱於本件發生時及事後
    更換位置前，原在大門左側第2排最左側、最上方處，在告
    訴人等住處巷道中，至少須至該址大門前，始能見及該住處
    之信箱位置，由大門外，更無法探知該住處信箱內信件，須
    進入大門警衛室，始得開啟信箱門收取信件，又告訴人等車
    輛係停放於伊等住處對面巷內318號大樓地下停車場，進入
    停車場之車道有鐵捲門管制，人員由該大樓正門出入，故無
    法自該大樓外獲悉告訴人等實際停車之位置，在告訴人公司
    門口右側牆面信箱，雖貼有住址，但未標示任何公司名稱，
    該信箱外側亦無標示拆除痕跡等情，原審製有勘驗筆錄在卷
    足憑，暨勘驗現場照片在卷可稽（參見原審卷第201頁至第
    219頁）。秉上情狀，復參以被告癸○○所拍攝之扣案照片
    應為日間所攝（參見偵查卷第85頁），是其要無可能得於日
    間恣意進入有警衛駐守之告訴人甲○○住處翻動他人信件，
    而查悉告訴人甲○○住居之確實樓層，亦無從由告訴人甲○○駕駛車輛之情形，而獲悉告訴人許淑卿所有之車輛車牌號
    碼，暨該車輛之實際停放位置。況若有所謂被告癸○○所謂
    之停車糾紛，衡諸其所供，亦不過口角一場，其若有意以毆
    打之手段教訓告訴人甲○○，當場或於跟蹤及於告訴人甲○○即得隨時下手，實無足令其大費周章，特跟蹤告訴人甲○○數日，並夥同其餘被告，再以掩飾所駕車輛方式，遠從桃
    園縣中壢市，於深夜出發，再守候告訴人甲○○住處，卻只
    為達成同一毆打目的。質言之，被告等為前述搶奪行為，顯
    係由被告癸○○鎖定特定對象，而有周詳之觀察，始實施之
    犯罪計畫，而非起於一時衝突而於酒後突發之憤怒。
  (五)又被告癸○○於原審雖亦提出其於97年5月間，在瑞影企業
    股份有限公司即有執行業務所得新臺幣50萬元（參見原審卷
    第107頁），並經該公司函覆原審屬實（參見原審卷第155頁
    ），然行為人是否犯罪，與其所得並無一定之關係，況該所
    得亦無從證明其當時之支出狀況，故其實際資力為何，並無
    憑據。實則，衡諸前述各情，被告癸○○即若確有該收入，
    亦難遽為其本件非基於搶奪犯意之有利證據。
四、綜上所見，被告等前揭犯行，事證業臻明確，其等犯行均堪
    認定，皆應依法論科。
五、核被告癸○○竊取他人車輛車牌之行為，係犯刑法第321條
    第1項第3款之攜帶兇器竊盜罪；起訴書誤認為同法第320條
    第1項竊盜罪，恐有未洽，爰予變更起訴法條。又被告戊○○、丙○○收受被告癸○○竊得之車牌，核犯同法第349條
    第1項之收受贓物罪。另被告癸○○、戊○○、己○○、丙○○基於犯意聯絡，而由被告戊○○、己○○實際下手毆打
    告訴人甲○○部分，係犯同法第277條第1項之傷害罪；另其
    等基於犯意聯絡，而由被告己○○實行搶奪告訴人許淑卿皮
    包而未遂部分，核犯同法第326條第2項、第1項攜帶兇器搶
    奪未遂罪。被告戊○○、丙○○所涉收受贓物罪部分，及被
    告癸○○、戊○○、己○○、丙○○所涉攜帶兇器搶奪未遂
    及傷害部分，彼此有犯意聯絡，並互有行為分擔，均為共同
    正犯。被告癸○○、戊○○、己○○、丙○○等所犯搶奪罪
    ，並因之使告訴人許淑卿受有傷害部分，乃其等由被告己○○以不法腕力實施搶奪時，以同一行為所生，故應依同法第
    55條前段規定，從一情節較重之攜帶兇器搶奪未遂罪處斷，
    起訴書認與其等傷害告訴人甲○○所涉傷害罪間，為數罪，
    亦有誤會。被告戊○○有前述受有期徒刑執行完畢，有本院
    被告前案紀錄表在卷可徵，其於5年以內故意再犯本件有期
    徒刑以上之數罪，均為累犯，應分別依同法第47條第1項規
    定，各加重其刑。被告癸○○、戊○○、己○○、丙○○所
    涉搶奪罪部分，雖著手於該犯罪行為之實行，但未能達其目
    的而不遂，爰依同法第25條第2項規定，減輕其刑。被告戊○○所犯搶奪罪部分，有刑之加重及減輕事由，依法應先加
    後減之。被告等各犯上述數罪，係犯意各別，且行為互殊，
    是各應分論併罰。
六、原審認被告罪證明確，適用刑法第28條、第326條第2項、第
    1項、第25條第2項、第277條第1項、第55條、第321條第1項
    第3款、第349條第1項、第47條第1項、第51條第5款、第38
    條第1項第2款，刑法施行法第1條之1之規定，及審酌被告等
    正值青年，卻不思正道，而由被告癸○○為首謀，計畫搶奪
    他人財物，由其先竊取他人車牌，由被告戊○○、丙○○黏
    貼在搭乘之車輛，以掩飾其犯罪行蹤，欲脫免犯罪偵查機關
    之偵查，趁清晨時間，守候告訴人等，利用往來之人尚少之
    際實行犯罪，除傷害告訴人等外，幸因附近民眾協助，告訴
    人許淑卿始得免於皮包遭搶，是行為至為可議，本件被告等
    搶奪犯行未遂，告訴人許淑卿無實際財產受損，但告訴人等
    所受身體傷害及精神上之畏懼，及盱衡被告等之犯罪動機、
    目的、素行及犯後態度等一切情狀，分別量處被告癸○○有
    期徒刑7月、4月、1年4月，定執行刑有期徒刑2年；被告戊○○有期徒刑3月、4月、1年3月，定執行刑有期徒刑1年6月
    ；被告己○○有期徒刑3月、1年4月，定執行刑有期徒刑1年
    5月；被告丙○○有期徒刑2月、2月、1年2月，定執行刑有
    期徒刑1年4月。復說明扣案之T型套筒扳手1支、照片1幀、
    紙條2紙、球棒3支、手套1雙、鴨舌帽4頂、警棍1支許等，
    分別為癸○○、己○○、丙○○、戊○○所有，已如前述，
    且係被告等犯前述各罪所用之物，是應依同法第38條第1項
    第2款規定，沒收之；至扣案之手槍滑套1支，經核與被告等
    所犯上開各罪無干，故不予諭知沒收；另被告癸○○所竊取
    之上開車牌2面，起訴書求為沒收，惟此被告癸○○雖為其
    實行犯罪所得之物，然依同法第38條第3項前段規定，以屬
    於犯罪行為者為限，而該車牌乃被害人壬○○所有，依法自
    不得率予沒收。其認事用法均無違誤，量刑亦稱允當，被告
    等上訴意旨，仍執陳詞否認犯罪，或指摘原判決不當，核均
    無理由，其等上訴均應予駁回。
據上論斷，應依刑事訴訟法第368條，判決如主文。
本案經檢察官沈明倫到庭執行職務。
中    華    民    國    98    年    11    月    18    日
                    刑事第一庭審判長法  官  葉騰瑞
                                    法  官  王炳梁
                                    法  官  莊明彰
以上正本證明與原本無異。
搶奪部分如不服本判決應於收受送達後10日內向本院提出上訴書
狀，其未敘述上訴之理由者並得於提起上訴後10日內向本院補提
理由書（均須按他造當事人之人數附繕本）「切勿逕送上級法院
」。
其餘部分不得上訴。
                                    書記官  王韻雅
中    華    民    國    98    年    11    月    18    日


司法院資訊處製作；財團法人民間司法改革基金會備份。
